臺灣高等法院高雄分院刑事裁定                        九十一年度抗字第八二號
    抗告人  即
    受  刑  人  甲○○
右列抗告人因聲請定應執行刑案件，不服台灣高雄地方法院中華民國九十一年三月二
十一日裁定（九十一年度聲字第五０六號），提起抗告，本院裁定如左：
    主  文
原裁定撤銷。
聲請駁回。
    理  由
一、抗告意旨略以：抗告人甲○○現被合併執行之案件為台灣高雄地方法院九十年度
    訴字第四一四號違反藥事法案件，法院所判決確定六個月之有期徒刑。惟查就前
    開台灣高雄地方法院以九十年度訴字第四一四號刑事判決，抗告人所受判決為五
    年以下有期徒刑之罪，而宣告刑為六個月有期徒刑，法院並為易科罰金之折算標
    準，當符合刑法第四十一條第一項易科罰金之要件。因此，就此六個月有期徒刑
    之宣告刑部分，茍抗告人確有刑法第四十一條之事由，即因身體、教育、職業、
    家庭之關係或其他正當事由，執行有困難者，當可就此六個月宣告刑聲請易科罰
    金，不因其繼續執行之數罪已超過六個月之限制，而有所異同，然原審裁定未詳
    為審查抗告人是否具有刑法第四十一條第一項之事由，逕為合併執行之決定，未
    讓抗告人就九十年度訴字第四一四號所為六個月之宣告刑為易科罰金，又未說明
    理由，實為率斷。另按刑法第五十一條合併執行之立法政策，為受刑人其被分別
    宣告之各刑均為有期徒刑時，在各刑中最長以上，各刑期合併以下定其執行刑，
    足見原無使受刑之宣告者，處於更不利之地位之意，倘所犯數罪，其中一罪或數
    罪其最重本刑是五年以下有期徒刑之刑之罪，而被分別宣告之有期徒刑未逾六個
    月，因身體、教育、職業或家庭之關係，執行有困難者，依刑法第四十一條之規
    定，本可易科罰金，而有以罰金代替自由刑之機會，惟因合併處罰之結果，如就
    各該宣告刑所定之執行刑逾六個月者，其原本得易科罰金之宣告刑，反不得易科
    罰金，致受該項刑之宣告者，原有得易科罰金之機會，得而復失，非得入監執行
    不可，乃屬對於人民之自由權利所為之不必要限制，與憲法第二十三條之意旨不
    符，為大法官會議第三六六號解釋理由參照，為此提起抗告。
二、按「裁判確定前犯數罪者，併合處罰之。」此為刑法第五十條所明定，因此，行
    為人所犯數罪均須在裁判確定為之，始能併合處罰。
三、經查本件抗告人甲○○所犯如附表所示之違反藥事法部分，其犯罪時間在八十八
    年十二月二十三日，有判決書可以佐證，顯在臺灣高雄地方法院八十七年度易字
    第五八九一號確定之後（本件係於八十八年五月三十一日確定），與附表所示違
    反醫師法所處有期徒刑一年部分，並不符合併合處罰規定，原審未加詳察，而合
    併予以定執行刑，顯有不當，抗告意旨雖未指摘及此，但原裁定既與法不合，應
    由本院將原裁定撤銷，併駁回檢察官之聲請。
據上論結，應依刑事訴訟法第四百十三條，裁定如主文。
中    華    民    國     九十一     年       五       月      二十一    日
                              臺灣高等法院高雄分院刑事第一庭
                                  審判長法官  王光照
                                        法官  黃壽燕
                                        法官  黃仁松
右正本證明與原本無異。
不得再抗告。
                                      書記官  呂明燕
中    華    民    國     九十一     年       五       月二十三    日
                                                                        Ｑ
